臺灣彰化地方法院刑事判決　　　　　　　　　　　　　九十一年度交訴字第九六號
　　公　訴　人　臺灣彰化地方法院檢察署檢察官
　　被　　　告　丙○○
右列被告因過失致死等案件，經檢察官提起公訴（九十一年度偵字第四一九０號），
本院判決如左：
    主      文
丙○○服用酒類，不能安全駕駛動力交通工具而駕駛，處有期徒刑貳月。又因過失致
人於死，處有期徒刑柒月。應執行有期徒刑捌月，緩刑年。
    事      實
一、丙○○於民國九十一年四月二十八日下午六時許，在彰化縣彰化市○○路路邊攤
    與親戚飲用啤酒等酒類後，已達於不能安全駕駛動力交通工具之酒醉程度，竟仍
    駕駛其所有之車牌號碼ＰＷ－二四五五號（起訴書誤載為ＰＷ－八七二六號）自
    小客車外出，沿彰化縣彰化市○○○路由北往南方向行駛。於同日下午七時許，
    行經建國南路與三民路交岔路口時，本應注意當地行車速限為時速四十公里，不
    得超速行駛，並應注意車前狀況，隨時採取必要之安全措施，而依當時天候、路
況、視距等情形，又無不能注意之特別情事，竟疏於注意，仍以時速四十五公里
    以上之速度駕車前行。適有鄭耀崑飲酒後騎乘車牌號碼ＫＸＰ－三六一號重機車
    沿彰化縣彰化市○○○路由南往北對向行駛而來，至該交岔路口時亦疏於注意轉
    彎車應讓直行車先行，竟未經停讓對向直行來車而直接左轉。迨丙○○見狀業已
    避煞不及，致其所駕駛之自小客車前方直接碰撞鄭耀崑機車之車頭，鄭耀崑因而
    人車倒地。嗣經當場目擊之民眾簡銘舜以電話報警處理，丙○○則於肇事後、犯
    罪行為被發覺前，向前來現場處理之警員甲○○自首犯罪而接受裁判。鄭耀崑雖
    經送醫急救，仍因本件車禍所生頭部、胸部多處外傷導致多重器官衰竭，延至同
    日晚間十時二十五分許不治死亡。丙○○經警於車禍現場施以酒精濃度測試，發
    現其呼氣中所含酒精濃度為每公升零點七八毫克。
二、案經臺灣彰化地方法院檢察署檢察官相驗後，自動檢舉偵查起訴。
    理      由
一、訊據被告丙○○對於右揭時地酒後駕車撞及被害人鄭耀崑致死等情固坦承不諱，
    惟矢口否認超速駕車及當時已達於不能安全駕駛之程度，辯稱：伊車速約僅有四
    十公里左右，且車禍當天雖有飲酒，但對其駕駛行為並無不良影響云云。然查：
    右揭事實，業據被害人家屬乙○○指訴被害人確因發生本件車禍致死等情相符，
    並經證人即在場目擊之簡銘舜於警詢時證述明確，復有道路交通事故調查報告表
    一份、車禍現場照片二十四張、相驗屍體照片十四張附卷可稽。而被害人係因本
    件車禍所生頭部、胸部多處外傷導致多重器官衰竭死亡，亦經檢察官督同檢驗員
    相驗屬實，製有勘驗筆錄、相驗屍體證明書、驗斷書在卷足憑。又被告發生上開
    車禍後，經警測得其呼氣所含酒精濃度為每公升零點七八毫克，有酒精濃度測試
    單一紙在卷可稽。經參考德國、美國之認定標準，對於酒精濃度呼氣已達每公升
    零點五五毫克以上，肇事率為一般正常人之十倍，認為已達「不能安全駕駛」之
    標準；至於上揭數值以下之行為，如輔以其他客觀事實得作為「不能安全駕駛」
    之判斷時，亦應依刑法第一百八十五條之三之規定移送法辦處以刑罰，此經法務
    部八十八年五月十八日法檢字第００一六六九函釋甚明。則被告所測得之呼氣
    酒精濃度遠超過前揭標準值甚多，對於需要高度注意能力之駕駛行為而言，自已
    產生嚴重不利之影響；況被告駕車行經交岔路口，對於被害人未經停讓逕行左轉
    之行為無法及時作出反應，以避免車禍結果發生，自不能謂與其飲酒過量導致注
    意力疏懈、反應趨緩等一般精神反應毫無相關。是被告車禍發生當時確已達於不
    能安全駕駛動力交通工具之程度，殆無疑義。另參諸「一般公路汽車煞車距離、
    行車速度對照表」所示，當煞車距離長達十三公尺以上時，不論就潮濕、乾燥、
    新鋪或舊有路面之路況，換算行車速度至少約為時速四十五公里以上。被告於車
    禍現場遺留之煞車痕長約十三公尺，有道路交通事故調查報告表在卷可憑，依上
    說明足可推知其當時車速應已超逾時速四十五公里，其一再辯稱並未超速云云，
    應係事後卸責之詞，不足為採。再按行車速度應依標誌、標線等規定行駛，又汽
    車行駛時，駕駛人應注意車前狀況，並隨時採取必要之安全措施，道路交通安全
    規則第九十三條第一項第一款、第九十四條第三項分別定有明文。被告駕車通過
    上開交岔路口，應注意該處路段速限僅有時速四十公里，自當遵循上揭交通安全
    規定，依照速限規定行駛並注意前方車況，小心通過，且依當時天候、路況、視
    距等情形，均無不能注意之特別情事，竟疏於注意，仍以四十五公里以上之時速
    貿然超速前行，致與被害人騎乘之機車發生猛烈碰撞，被害人並因而傷重死亡，
    被告駕車行為自有過失。且本件車禍經送台灣省彰化縣區車輛行車事故鑑定委員
    會鑑定結果，亦認被告酒精濃度過量駕駛自小客車超速行駛，為本件車禍肇事次
    因，有該會彰鑑字第九一０三００號鑑定意見書在卷可參，同於本院前揭認定，
    亦足為證。雖被害人酒後駕車又未能注意停讓直行之被告來車先行，亦為本件車
    禍之肇事主因，然被告駕車既有前揭明顯過失情節可指，究不得僅因被害人同為
    肇事因素，即可解免其應負之過失罪責。是以被告駕車過失行為與被害人所生之
    死亡結果間，仍具有相當之因果關係。本案事證已臻明確，被告犯行至堪認定。
二、查被告丙○○於飲酒後，已達於不能安全駕駛動力交通工具之程度，竟仍執意駕
    車外出，並因過失駕駛行為致人於死，核其所為，係犯刑法第一百八十五條之三
    之服用酒類重大違背安全駕駛罪、第二百七十六條第一項之過失致人於死罪。被
    告於車禍肇事後，經警檢測其呼氣中所含酒精濃度為每公升零點七八毫克，自已
    達酒醉程度，其酒醉駕車因而致人死亡，依法應負刑事責任，所犯過失致死部分
    ，應依道路交通管理處罰條例第八十六條第一項之規定加重其刑。又所犯上開二
    罪間，犯意個別，行為互殊，應予分論併罰。查被告於肇事後、過失致死之犯罪
    行為被發覺前，即於現場處理警員甲○○詢問時自首犯罪而接受裁判，業據證人
    甲○○到庭證述明確，過失致死部分應依刑法第六十二條前段之規定減輕其刑，
    並先加後減之。爰審酌被告已與被害人家屬達成民事和解，有彰化縣彰化市調解
    委員會調解書為憑，對於所犯亦已深表悔悟，而被害人違規左轉，對於本件車禍
    之發生亦有嚴重疏失可指，被告並未完全坦承犯行及犯罪所生危害等一切情狀，
    分別量處如主文所示之刑，並定其應執行之刑，以示懲儆。又被告前未曾受有期
    徒刑以上刑之宣告，有刑案資料查註紀錄表及台灣高等法院被告全國前案紀錄表
    在卷可按，其經此教訓，當知警惕，應無再犯之虞，本院審酌上情，認主文所宣
    告之刑，以暫不執行為宜，爰併宣告緩刑三年，以啟自新。
據上論斷，應依刑事訴訟法第二百九十九條第一項前段，道路交通管理處罰條例第八
十六條第一項，刑法第一百八十五條之三、第二百七十六條第一項、第六十二條前段
、第七十四條第一款，第五十一條第五款，罰金罰鍰提高標準條例第一條前段，判決
如主文。
本案經檢察官許嘉龍到庭執行職務。
中    華    民    國    九十一      年      八      月      二十九      日
                                臺灣彰化地方法院交通法庭
                                    法      官  高  文  崇
右正本證明與原本無異。
如不服本判決，應於判決送達後十日內向本院提出上訴狀( 須附繕本 )。
告訴人或被害人對於判決如有不服具備理由請求檢察官上訴者，其上訴期間之計算係
以檢察官收受判決正本之日期為準。
                                    法院書記官  謝  志  鑫
中    華    民    國    九十一      年      九      月        四        日
刑法第一百八十五條之三：
服用毒品、麻醉藥品、酒類或其他相類之物，不能安全駕駛動力交通工具而駕駛者，
處一年以下有期徒刑、拘役或三萬元以下罰金。
刑法第二百七十六條第一項：
因過失致人於死者，處二年以下有期徒刑、拘役或二千元以下罰金。
